臺灣台中地方法院民事判決　九十三年度訴字第二三一七號
　　原　　　告　甲○○
　　訴訟代理人　吳瑞堯　律師
　　複　代理人　丁○○
　　　　　　　　乙○○
　　被　　　告　戊○○
右當事人間請求拆屋還地事件，經本院於民國九十四年三月二十二日言詞辯論終結，
判決如左：
    主      文
被告應將坐落台中縣太平市○○段六二七之二地號土地如附圖所示斜線部分面積六十
二點二平方公尺土地之地上物拆除，將該部分土地返還原告。
訴訟費用由被告負擔。
本判決於原告以新臺幣貳拾壹萬柒仟柒佰元供擔保後，得假執行。
    事實及理由
甲、程序方面：
    按原告於判決確定前，得撤回訴之全部或一部，民事訴訟法第二百六十二條第一
    項定有明文。本件原告提起本訴原聲明請求：「1.被告等應拆除搭蓋在坐落台中
    縣太平市六二七之二地號土地（面積七五點七八平方公尺）上之建物，將土地騰
    空返還原告；並連帶給付原告新台幣（下同）一百萬六千一百六十七元及自起訴
    狀繕本送達被告之翌日起至清償日止，按年息百分之五計算之利息。2.原告願供
    擔保請准宣告假執行。」嗣於民國（下同）九十四年三月三日提出民事辯論意旨
    狀變更第一項聲明為「被告應將坐落台中縣太平市○○段六二七之二地號土地如
    附圖即複丈成果圖所示斜線部分面積六十二點二平方公尺土地之地上物拆除，將
    該部分土地返還原告。」可認撤回不當得利部分，合於前揭規定，自應准許，合
    先敘明。
乙、實體方面：
壹、本件原告起訴主張：坐落台中縣太平鄉○○段四三之一地號土地，重測後編為台
    中縣太平市○○段六二七號，分割增加六二七之一及六二七之二地號，為原告於
    六十九年八月二十七日買受後取得所有權，其中六二七之二地號土地（下稱系爭
    土地）於七十七年間為被告無權占有，搭建鐵架石棉瓦車庫乙座使用至今，原告
    分別於九十年三月三日、九十一年一月五日以台中郵局第一七六九號存證信函、
    台中郵局第○○七四號存證信函催告被告拆除房屋交還土地，仍未獲置理，被告
    無正當權源使用系爭土地，自屬無權占有，原告自得依民法第七百六十七條規定
    訴請被告拆除上開搭建之全部建物，並返還占用之土地等語，並聲明：1.被告應
    將系爭土地如附圖所示斜線部分面積六十二點二平方公尺土地之地上物拆除，將
    該部分土地返還原告。2.原告願供擔保請准宣告假執行。
貳、被告則以：原告於七十年取得座落重測前台中縣太平鄉○○段四三之一地號土地
    之所有權，為金大墩社區之起造人兼承造人之一，前開社區竣工圖上僅記載重測
    後台中縣太平市○○段六二七地號並未分割，原告嗣於九十二年一月十三日分割
    增加系爭六二七之一及六二七之二地號，其中系爭六二七之二地號土地包含在前
    開社區竣工圖法定空地四八○一平方公尺內，屬於社區公共設施地，被告於七十
    七年間購買金大墩社區房屋，經社區居民同意被告使用法定空地，而於前開法定
    空地上搭蓋車庫，且該法定空地係一二九線省道道路拓寬預留用地，依建築法第
    十一條第三項規定，法定空地非依規定不得分割、移轉，然原告卻將社區共有的
    法定空地移轉為私人所有，顯然侵占社區應留設之法定空地，理應歸還社區全體
    住戶所共有，原告亦無法明確指出金大墩社區所應留設之法定空地及一二九線道
    拓寬預留用地在何處，原告主張顯無理由。被告於七十七年搬進社區時，原告與
    訴外人丙○○也居住於社區內，並未明確告知土地使用權問題，由此可知原告認
    同被告使用系爭土地做為居家出入口，若如原告所主張，被告將無出入口，勢必
    形成袋地等語，資為抗辯，並聲明：駁回原告之訴及假執行之聲請。
參、兩造不爭執之事實：
  (一)系爭六二七之二地號土地形式上登記為原告名義。
  (二)被告佔用系爭土地如附圖斜線部分所示面積六二點二平方公尺部分的土地。
肆、得心證之理由：
一、本件原告主張之事實，有其提出照片六幀、萬福段六二七之二地號土地登記謄本
    、三汴段地價謄本、計算表、台中縣稅捐稽徵處七十七年至九十一年地價稅繳款
    稅單、土地所有權狀、台中縣太平市○○段六二七地號土地登記謄本、台中縣太
    平市○○段六二七之二地號土地登記謄本、台中縣太平市○○段六二七、六二七
    之二地號地籍圖謄本、台中縣太平市○○段六二七之二地號土地所有權狀、台中
    郵局九十年三月三日第一七六九號存證信函、台中郵局九十一年一月五日第○○
    七四號存證信函、台中縣太平地政事務所（土地複丈建物測量）定期通知書、台
    中縣太平地政事務所九十二年四月三十日九二平地測字第三三○三號函、台中縣
    太平地政事務所九十二年四月二十九日土地複丈成果圖、台中四十三支○○二一
    四三之八九十二年四月三十日第一三八號存證信函、民事聲請調解狀、釋字第一
    ○七號解釋、台中縣太平市○○段六八六地號土地登記謄本、台中縣太平市○○
    段二九八建號建物登記謄本、萬福段六二七之一、六二七之二地價謄本、計算表
    及民事撤回起訴狀等影本各一份為證，並據本院依職權調閱本院九十二年度訴字
    第一七九○號民事卷、本院臺中簡易庭九十二年度中簡字第一六二八號民事卷查
    閱明確，被告對於系爭六二七之二地號土地形式上登記為原告名義及被告有佔用
    如附圖斜線部分所示面積六二點二平方公尺部分的土地之事實，固不爭執，然以
    前揭情詞置辯，復據其提出金大墩可樂新庄房屋買賣契約書、台中縣太平市○○
    段六八六地號地籍圖謄本、臺中縣政府建設局部份使用執照、金大墩社區陳情函
    、陳情名冊、金大墩社區訴訟代理人身分證、中區農漁會電腦共用中心匯款委託
    書、診斷證明書及建築位置圖等影本各一份、照片二幀存卷為憑。
二、是本件兩造所爭執之處，應在於：原告主張系爭六二七之二地號土地為其所有，
    被告無權占用，應該拆除地上物返還土地，且原告否認該六二七之二地號土地係
    金大墩社區當初建造時所規劃的建築基地及公共設施保留範圍；被告則抗辯系爭
    六二七之二地號土地為金大墩社區當初建造時之建築基地及公共設施保留的土地
    ，所以原告不能請求被告返還土地。按「所有人對於無權占有或侵奪其所有物者
    ，得請求返還之。」，民法第七百六十七條前段定有明文。經查原告為系爭六二
    七之二號土地之所有權人，有前揭卷附系爭土地登記謄本及土地所有權狀可稽，
    堪信為真實。又原告主張被告自七十七年間即佔用系爭土地如附圖斜線部分所示
    面積六二點二平方公尺部分之土地搭蓋鐵架石棉瓦車庫乙座使用至今之事實，已
    據本院前案（九十二年度訴字第一七九０號）承審法官於九十二年九月二十九日
    會同台中縣太平地政事務所地政人員勘測現場，並由地政人員依法官指示測繪土
    地複丈成果圖在案，此亦為被告所不爭，則原告本於物上請求權之法律關係，自
    得請求被告將系爭土地如附圖所示斜線部分面積六十二點二平方公尺土地之地上
    物拆除，將該部分土地返還原告。至被告雖抗辯被告所有之系爭六二七之二號土
    地實為金太墩社區之法定空地，應屬社區共有，則社區住戶既已同意被告使用，
    被告占用系爭土地即屬有權使用云云。惟經本院訊及被告：有無證據證明社區住
    戶均同意妳使用該地？被告則陳稱：在九十二年訴字第一七九○號事件，承審法
    官於九十二年九月二十九日勘驗現場時，有提出金大墩社區之陳請函與名冊，可
    證明社區住戶有同意我使用該地等語，然觀諸該案卷附之金大墩社區之陳請函與
    名冊所載內容，可知均無社區住戶有同意被告使用該地之事實，其所舉證據，顯
    無得採為其有利之憑據。是姑不論系爭六二七之二號土地是否前為金太墩社區之
    法定空地，現既登記為原告所有，被告復未提出其他證據主張有權占有，以實其
    說，其空言抗辯，應不可採，是本件仍應以原告之主張，較可採信為真實。
三、綜上所述，原告為系爭土地之所有權人，被告確有占用系爭土地如附圖所示斜線
    部分面積六十二點二平方公尺土地之事實，卻未能舉證證明其有占用之合法權源
    ，被告自應認為無權占有，則原告請求拆屋還地，即屬正當。從而，原告依物上
    請求權之法律關係，訴請被告應將系爭土地如附圖所示斜線部分面積六十二點二
    平方公尺土地之地上物拆除，將該部分土地返還原告，為有理由，應予准許。
四、本件事實已臻明確，兩造其餘攻擊防禦方法，均與本案判決結果不生影響，爰不
    予逐一論述，併此敘明。
五、原告陳明願供擔保，聲請宣告假執行，核無不合，爰酌定相當擔保金額准許之。
伍、訴訟費用負擔之依據：民事訴訟法第七十八條。
中　　　華　　　民　　　國　　九十四　　年　　　四　　　月　　　八　　　日
                                臺灣台中地方法院民事第二庭
~B法　　　官　呂明坤
右為正本係照原本作成
如對本判決上訴，須於判決送達後廿日內向本院提出上訴狀
中　　　華　　　民　　　國　　九十四　　年　　　四　　　月　　　八　　　日
~B法院書記官
